【裁判字號】    92,破抗,5
【裁判日期】    920731
【裁判案由】    宣告破產
【裁判全文】
臺灣高等法院高雄分院民事裁定  九十二年度破抗字第五號
      抗  告  人  荷商荷蘭銀行股份有限公司高雄分行
?
      法定代理人  甲○○
右抗告人因與相對人乙○○等間宣告破產事件，對於中華民國九十二年五月三十日臺
灣高雄地方法院九十一年破字第一九號所為裁定提起抗告，本院裁定如左：
      主      文
抗告駁回。
抗告程序費用由抗告人負擔。
      理      由
一、抗告意旨略以：本件為確實查明相對人之財產現狀，原審法院實有必要傳訊相對
    人；惟竟漏未傳訊，致無從瞭解相對人之收入、動產、債權等其他財產狀況，而
    此一事實非抗告人所可查之。蓋可構成破產財團之財產種類繁多，非只有不動產
    方可列入破產財團；又依稅法及相關法令規定，吾人並無義務向政府機關申報對
    第三人有何債權可資收取，或有何值錢之古董、名畫、珠寶等動產，或有無股票
    、基金、定存或活存，財政部財稅資料中心或財政部高雄市國稅局自無法提供此
    方面之相關資訊，勢須通知相對人甚至通知其家人到庭對質，以查明其實際資產
    狀況及究竟恃何為生，方能真正明瞭其財產狀況。相對人既非政府列案救濟之貧
    戶，若無職業，竟能優游自在，即足反證其有相當資產，尚待法院調查發掘。原
    審既未為前揭調查，而僅向財政部高雄市國稅局函查不動產資料，即遽認相對人
    別無其他財產，而謂破產財團不足清償財團費用及財團債務，遂駁回破產宣告之
    聲請等情，其裁定即有速斷之嫌，請求廢棄原裁定。
二、按破產程序係以破產人之一切財產構成破產財團，經由破產管理人依法定程序處
    理後，將之用以清償全體破產債權人，而管理破產財團所需之各項財團費用（諸
    如因破產之管理、變價及分配所生之費用因破產債權人共同利益所須審判上
    之費用破產管理人之報酬破產人及其家屬之必要生活費用及喪葬費）及破產
    財團所需支出之各項財團債務（諸如破產管理人關於破產財團所為行為而生之
    債務破產管理人為破產財團請求履行雙務契約所生之債務，或因破產宣告後應
    履行雙務契約而生之債務為破產財團無因管理所生之債務因破產財團不當得
    利所生之債務），均係優先於破產債權而受清償，破產法第九十五條、第九十六
    條及第九十七條分別定有明文，是若破產財團所有之財產不足清償上開財團費用
    及財團債務，或清償後並無剩餘，則各破產債權並無獲得分配清償之可能，即無
    宣告破產之法律上實益。
三、經查：抗告人對於相對人尚有約新台幣（下同）一億六千萬餘元之債權，惟相對
    人名下僅有如原裁定附表所示之六筆不動產可供執行，其中編號壹、貳、伍、陸
    等四筆不動產相對人所有權範圍土地現值僅四萬一千零十五元，而編號陸不動產
    其使用分區為山坡地保育區，使用類別為林業用地，亦經合作金庫銀行股份有限
    公司聲請臺灣南投地方法院以九十年執全忠字第三一八號函辦理查封登記在案。
    編號參、肆之土地及房屋價值合計約三百萬元，然其上則分別設定有九百萬元與
    二千萬元之最高限額抵押權予華南商業銀行股份有限公司及中瑞租賃股份有限公
    司，依破產法第九十八條但書享有別除權，非破產債權之範圍。另編號柒、捌兩
    公司股份面額合計祇有十萬元，且該二公司並非公開發行股票之公司，股票價值
    變動不鉅，轉讓亦不甚容易。再者，上開相對人之財產價值並未超過三百三十五
    萬一千八百三十六元乙節，業據抗告人於原法院聲請陳明在卷，並提出有銀行往
    來總約定書、連續保證書、本院支付命令暨確定證明書、財產歸戶資料清單、財
    團法人金融聯合徵信中心個人授信餘額資訊及建物登記謄本各一份、土地登記謄
    本四份為證，復經原法院依職權向財政部財稅資料中心函調相對人之財產資料查
    對，並於九十二年一月二十七日通知相對人到庭調查財產狀況，而相對人於原法
    院已到庭，並提出其財產狀抗陳述狀一紙說明其除前開不動產、動產外，已無其
    他財產，有該陳述狀可按（原審卷第四五頁至四八頁），抗告人認原法院未通知
    相對人到庭調查其財產狀況云云，顯有誤會。是相對人之破產財產既然有限，而
    破產程序繁瑣，絕非短期內可資終結，破產管理人為破產事務之處置須多所勞費
    ，本件縱宣告相對人破產，其財產亦不足以支付破產管理人管理之報酬，更遑論
    其他財團費用之支出、財團債務之清償及破產債權之分配。故抗告人之債權既無
    法獲得分配，則宣告相對人破產並無實益，抗告人請求宣告破產，即無理由，應
    予駁回。揆諸首揭說明，本件應認無宣告破產之實益，原法院駁回抗告人破產之
    聲請，並無違誤，抗告意旨求予廢棄，為無理由，應予駁回。
四、據上論結，本件抗告為無理由，依破產法第五條、非訟事件法第二十八條、第八
    條第二項、民事訴訟法第四百九十二條第一項、第七十八條，裁定如主文。
中      華      民      國    九十二    年      七      月    三十一    日
                                      臺灣高等法院高雄分院民事第二庭
~B1審判長法官  簡色嬌
~B2      法官  陳真真
~B3      法官  沈建興
右為正本係照原本作成。
本裁定不得抗告。
中      華      民      國    九十二    年      八      月      五      日
~B法院書記官  林明威


司法院資訊處製作；財團法人民間司法改革基金會備份。
